【裁判字號】    92,易,789
【裁判日期】    920430
【裁判案由】    違反動產擔保交易法
【裁判全文】
臺灣高雄地方法院刑事判決                          九十二年度易字第七八九號
    公  訴  人  臺灣高雄地方法院檢察署檢察官
    被      告  甲○○
右列被告因違反動產擔保交易法案件，經檢察官聲請簡易判決處刑（九十一年度偵緝
字第一四五五號），本院認不宜以簡易判決處刑，改依通常程序審理判決如左：
    主  文
甲○○動產擔保交易之債務人，意圖不法之利益，將標的物出質，致生損害於債權人
，處拘役拾日，如易科罰金以參佰元折算壹日。
    事  實
一、甲○○於民國八十九年七月十一日，以動產擔保交易法所定之附條件買賣方式，
    向乙○○所經營之車王機車行，購買車牌號碼ＦＸ六—四九一號重型機車一輛，
    為動產擔保交易之債務人。雙方約定總價款新台幣（下同）六萬一千九百元，自
    八十九年七月十一日起至九十年三月二十五日止共分九期支付，上開機車存放地
    點為高雄縣茄萣鄉○○街四十一號，於付清價款前，該機車雖登記至甲○○名下
    但仍屬乙○○所有，甲○○僅得依約占有使用，不得任意遷移、出賣、出質、移
    轉、抵押或為其他處分。詎甲○○在取得上開機車後，僅付款一期，即拒不付款
    ，且意圖為自己不法之利益，於八十九年十月二十四日，將上開機車持向高雄市
    鹽埕區○○街四十號高雄市政府財政局動產質借所質借二萬元，致乙○○追索無
    著受有損害。
二、案經乙○○訴由臺灣高雄地方法院檢察署檢察官聲請簡易判決處刑，本院改依通
    常程序審理。
    理  由
一、訊據被告甲○○固坦承於前揭時、地，以動產擔保交易法所定之附條件買賣方式
    ，向乙○○所經營之車王機車行，購買車牌號碼ＦＸ六—四九一號重型機車一輛
    ，雙方約定總價款六萬一千九百元，自八十九年七月十一日起至九十年三月二十
    五日止共分九期支付，上開機車存放地點為高雄縣茄萣鄉○○街四十一號，於付
    清價款前，該機車雖登記至甲○○名下但仍屬乙○○所有之事實，惟矢口否認有
    違反動產擔保交易法之犯行，辯稱：上開機車係其朋友佘立凱借用其名義所購買
    ，第一期車款亦是其借錢給佘立凱繳納，因為他怕被警察臨檢，其才將行車執照
    借給他，其現已找不到佘立凱，不知道他未繳納車款，也不知道他將機車拿去質
    借云云。然查：
    （一）右揭犯罪事實，業據告訴人乙○○指訴綦詳，並有附條件買賣契約書、行
          車執照、存證信函、營利事業登記證等資料影本，及車號查詢重型機車車
          籍一紙、高雄市政府財政局動產質借所九十二年三月十七日九十二高市財
          動所字第０三三八號函附卷可稽。
    （二）被告雖辯稱：上開機車係其朋友佘立凱借用其名義所購買，可能是佘立凱
          拿去質借云云，惟依上開高雄市政府財政局動產質借所函載：「甲○○先
          生係於八十九年十月二十四日持本人身分證及ＦＸ６─４９１機車與行車
          執照至本所質借，因逾期未繳利息，本所於九十年四月二十四日依規定公
          開標售完竣」等情，足認前開車輛確係由被告持身分證、機車行照予以出
          質。又依卷附附條件買賣契約書所載，被告既係該契約之名義上買受人，
          縱使如被告所言佘立凱乃實質買受人，然被告既與告訴人簽訂附條件買賣
          契約書，表示願遵守契約內所載雙方約定之條款，即負有按期繳付分期價
          款，亦即不得任意將標的物為遷移、出賣、出質、移轉、抵押或為其他處
          分之義務，詎被告竟違背上開義務，未經債權人同意，逕自私下將標的物
          之機車出質予第三人，嗣又未繼續按期繳納分期價款，以此圖得不法利益
          ，並致債權人追討無著受有損害，被告仍不能脫免其罪責。是被告所辯要
          係事後諉卸刑責之詞，不足採信，本案事證已臻明確，被告違反動產擔保
          交易法之犯行，洵堪認定，應依法論科。
二、核被告所為，係犯動產擔保交易法第三十八條之罪。爰審酌被告犯罪之動機、目
    的、手段、所生危害程度，犯罪後態度，尚未與告訴人達成和解賠償損害等一切
    情狀，量處如主文所示之刑，並諭知易科罰金之折算標準，以示警惕。又按被告
    犯罪後，刑法第四十一條業已修正為：「犯最重本刑為五年以下有期徒刑以下之
    罪，而受六個月以下有期徒刑或拘役之宣告，因身體、教育、職業、家庭之關係
    或其他正當事由，執行顯有困難者，得以一元以上三元以下折算一日，易科罰金
    。但確定因不執行所宣告之刑，難收矯正之效，或難以維持法秩序者，不在此限
    。併合處罰之數罪，均有前項情形，其應執行之刑逾六月者，亦同」，於民國九
    十年一月十日公布，同年一月十二日施行，是被告犯罪後法律已有變更，惟被告
    所犯之罪本得易科罰金，經比較新舊法，法律之修正對被告不生影響，爰適用新
    法就被告所宣告之刑諭知易科罰金之折算標準。
據上論斷，應依刑事訴訟法第四百五十二條、第二百九十九條第一項前段，動產擔保
交易法第三十八條、刑法第十一條前段、第二條第一項前段、第四十一條第一項前段
，罰金罰鍰提高標準條例第一條前段、第二條，判決如主文。
中      華      民      國    九十二    年      四      月     三十     日
                                  臺灣高雄地方法院刑事庭
                                      法  官  郭  佳  瑛
右正本證明與原本無異。
如不服本判決，應於判決送達後十日內，向本院提起上訴。
                                      書記官  何  瓊  芳
中      華      民      國    九十二    年      五      月      一      日
附錄論罪科刑法條全文：
動產擔保交易法第三十八條：
動產擔保交易債務人，意圖不法之利益，將標的物遷移、出賣、出質、移轉、抵押或
為其他處分，致生損害於債權人者，處三年以下有期徒刑、拘役或科或併科六千元以
下罰金。


司法院資訊處製作；財團法人民間司法改革基金會備份。
